【裁判字號】    89,上訴,2311
【裁判日期】    891004
【裁判案由】    誣告
【裁判全文】
臺灣高等法院臺中分院刑事判決                  八十九年度上訴字第二三一一號
    上訴人  臺灣苗栗地方法院檢察署檢察官
    被  告  乙○○
    選  任
    辯護人  洪大明
            王文君
右上訴人因被告誣告案件，不服臺灣苗栗地方法院中華民國八十九年十月四日第一審
判決（民國八十九年度訴字第二六五號，起訴案號：臺灣苗栗地方法院檢察署民國八
十八年度偵字第五六七九號），提起上訴，本院判決如左：
    主  文
上訴駁回。
    理  由
一、本案經本院審理結果，認第一審判決認被告乙○○被訴誣告之事實不能證明而諭
    知被告無罪，並無不當，應予維持，並引用第一審判決書記載之證據及理由（如
    附件）。
二、上訴人即檢察官在本院未提出其他不利於被告之證據，其上訴意旨徒以被告與告
    訴人甲○○於前列時、地互相拉扯，純係被告藉機滋事所引起，意圖嫁禍於告訴
    人，已據證人即臺灣苗栗地方法院法警陸喜榮在場目睹並直接制止被告之不當行
    為；再者，被告誣指告訴人傷害之案件，被告所供前後矛盾，復與所提驗傷單標
    示完全不符，況衡情告訴人人單力薄，被告人多勢眾，告訴人避之惟恐不及，豈
    會傷害被告而未見他人還擊﹖被告避此不談，可見心虛隱瞞事實之心態，原審未
    詳加審究，顯有疏漏；又被告所舉證人潘可春、劉燿鳴有夫妻關係及至親關係，
    其立場與告訴人對立，另證人曾毓焌與被告有特殊情誼，其證詞當故為迴護，且
    該等證人之證詞與被告所述不符，復違經驗法則，原審未詳勾稽，遽為被告無罪
    之判決，顯有未洽等語憑以指摘原判決不當。惟查證人陸喜榮就被告與告訴人於
    右揭時、地之事發經過，前後所陳不一（見偵查卷第五十六、五十七頁，原審卷
    第三十八頁），則證人陸喜榮所陳，得否採為被告應負誣告罪責之依據，即值斟
    酌；本院斟酌證人陸喜榮於原審法院審理時所陳，其有看見告訴人衣服被扯破等
    情，因認被告與告訴人於前開時、地確有爭執乙節，應可認定，從而原審法院據
    以認定被告具狀告訴告訴人涉嫌傷害罪嫌，即非無因，並為被告無罪之判決，並
    無不合，從而檢察官之上訴為無理由，應予駁回。
三、據上論斷，應依刑事訴訟法第三百七十三條、第三百六十八條判決如主文。
本案經檢察官丙○○到庭執行職務。
中      華      民      國      九十      年      二      月   二十二   日
                                  臺灣高等法院臺中分院刑事第十庭
                                        審判長法  官  林  照  明
                                              法  官  蕭  廣  政
                                              法  官  李  寶  堂
右正本證明與原本無異。
檢察官得上訴，被告不得上訴。
如不服本判決應於收受送達後十日內向本院提出上訴書狀，其未述上訴之理由者並
得於提起上訴後十日內向本院補提理由書（均須按他造當事人之人數附繕本）。
                                              書記官  許  哲  禎
中      華      民      國      九十      年      二      月   二十三   日
                                                                        Ｄ
附件：
台灣苗栗地方法院刑事判決                          八十九年度訴字第二六五號
    公  訴  人  臺灣苗栗地方法院檢察署檢察官
    被      告  乙○○  女四十九歲（民國○○年○月○○○日生）
              住苗栗縣頭份鎮○○○路一一一巷十五號
                        身分證統一編號：Ｋ二五七五七四六號
    選      任
    辯  護  人  洪大明律師
                張玉琳律師
                王文君律師
右列被告因誣告案件，經檢察官提起公訴（八十八年偵字第五六七九號），本院判決
如左：
    主  文
乙○○無罪。
    理  由
一、公訴意旨略以：被告乙○○與甲○○係姐弟關係（起訴書誤繕為兄妹關係），雙
    方間因金錢糾紛而涉訟，於民國八十五年七月十一日下午二時許，在苗栗縣苗栗
    市○○路一一四九之一號苗栗地方法院簡易庭前，雙方開完庭後步出法庭，乙○
    ○先拉住甲○○之衣服，見甲○○仍繼續往前，遂往下撲倒並拉住甲○○之腳，
    使其無法前進。乙○○明知及此，竟意圖使甲○○受刑事處分，而於同日下午四
    時二十分許，至苗栗縣警察局苗栗分局南苗派出所，向該管公務員提出告訴，誣
    指甲○○於前揭時、地，基於傷害之犯意，撞倒乙○○，致其受有多處擦傷，並
    經台灣新竹地方法院檢署檢察官以八十五年度偵字第八一五二號提出公訴，嗣甲
    ○○經台灣新竹地方法院以八十五年度易字第三０一一號判決為無罪之諭知，乙
  ○○不服該判決提起上訴後，復經台灣高等法院以八十六年度上易第一一二七號
    判決駁回上訴確定。因認被告涉犯刑法第一百六十九條第一項之誣告罪嫌云云。
二、按犯罪事實應依證據認定之，無證據不得推定其犯罪事實，刑事訴訟法第一百五
    十四條定有明文。又告訴人所訴事實，不能証明其係實在，對於被訴人為不起訴
    處分確定者，是否構成誣告罪，尚應就其有無虛構誣告之故意以為斷，並非當然
    可以誣告罪相繩（最高法院五十九年台上字第五八一號判例參照），且誣告罪之
    成立，須其申告內容完全出於憑空捏造，若所告尚非全然無因，只因缺乏積極証
    據致被誣告人不受訴追處罰者尚難遽以誣告論罪（最高法院四十三年台上字第二
    五一號判例參照），再誣告罪之成立，以告訴人所訴被訴人之事實必須完全出於
    虛構為要件，若有出於誤會或懷疑有此事實而為申告，以致不能証明其所訴之事
    實為真實，縱被訴人不負刑責，而告訴人本缺乏誣告之故意，亦難成立誣告罪名
    （最高法院四十四年台上字第八九二號判例參照）。又告訴人之告訴，係以使被
    告受刑事訴追為目的，是其陳述是否與事實相符，仍應調查其他證據以資審認。
    （最高法院五十二年臺上第一三００判例參照）。
三、本件公訴意旨認被告涉有刑法第一百六十九條第一項之誣告罪，無非係以訊據被
    告乙○○供承其於前揭時、地曾拉住告訴人之腳等情節及告訴人甲○○指訴被告
    乙○○於前揭時、地誣告其傷害等情節及台灣新竹地方法院八十五年度易字第三
    ０一一號案卷八十五年十二月二十三日訊問筆錄之證人陸喜榮之證述其未見到告
    訴人甲○○傷害被告乙○○之情節，及證人劉耀明所書立之證明書，為其主要論
    據。訊據被告乙○○堅詞否認有何誣告犯行，並辯稱：伊確有遭告訴人甲○○於
    前揭時、地傷害等語。經查：被告乙○○確於前揭時、地與告訴人甲○○有口角
    糾紛，兩人並進而發生拉扯等情，業據現場目擊證人劉耀明、潘可春、曾毓焌證
    述一致。參以證人即台灣新竹地方法院八十五年度易字第三０一一號被告乙○○
    告告訴人甲○○傷害案之證人陸喜榮到庭證述伊只知道他二人（即被告與告訴人
    ）邊走邊吵，當時伊在簡易庭內執勤，未目睹全部之衝突過程，伊看到的是告訴
    人衣服被扯破，兩人已沒有任何動作，唯仍有爭執等語（見本院八十九年九月四
    日之訊問筆錄），是被告乙○○於案發當天（即八十五年七月十一日下午二時許
    ）確與告訴人甲○○發生爭執，兩人並有拉扯一情應堪採信。又查證人劉耀鳴於
    八十五年十二月三日書具之證明書，並無法證明被告及告訴人二人當天是否有發
    生拉扯之行為，且證明書之真實性復據證人劉耀鳴於本院當庭否認為真實（見本
    院八十九年八月十四日之訊問筆錄），是此證明書無法採為被告乙○○有誣告告
    訴人傷害犯行之證據。再觀之被告乙○○於八十五年七月十一日下午三時四十五
    分於台灣省立苗栗醫院所驗之傷單為膝蓋及手肘有擦傷之傷勢（附於台灣新竹地
    方法院八十五年易字第三０一一號卷），或為兩人拉扯時造成被告跌倒而有此傷
    勢，被告乙○○因而認為告訴人甲○○造成其受傷而於八十五年七月十一日下午
    四時二十分許至苗栗縣苗栗分局南苗派出所告訴甲○○傷害犯行時，並非完出於
    憑空捏造，亦非出於虛構，或全然無因，揆諸前揭最高法院判例意旨，足證被告
    顯然缺乏誣告之故意。此外，本案復查無其他積極證據，足資證明被告有公訴人
    所指之誣告犯行，依上開法律規定，尚難以誣告罪相繩，被告犯罪不能證明，自
    應為無罪之諭知。
據上論斷，應依刑事訴訟法第三百零一條第一項前段，判決如主文。
本案經檢察官戴瑞麒到庭執行職務。
中      華      民      國    八十九   年        十      月       四    日
                                        台灣苗栗地方法院刑事庭
                                            審判長法  官  周  淡  怡
                                                  法  官  黃  建  都
                                                  法  官  林  靜  雯
右正本證明與原本無異。
如不服本判決，應於判決送達後十日內向本院提出上訴狀( 應附繕本 )。
                                                   書記官   李坤益
中    華    民    國              八十九    年    十    月     十     日


司法院資訊處製作；財團法人民間司法改革基金會備份。
